臺灣高等法院刑事判決　　　　　　　　 94年度上訴字第877號
上　訴　人　臺灣新竹地方法院檢察署檢察官
被　　　告　壬○○
　　　　　　　　　　)
　　　　　　辛○○
　　　　　　　　　　)
上列上訴人因被告搶奪等案件，不服臺灣新竹地方法院94年度訴
字第52號，中華民國94年2月25日第一審判決（起訴案號：臺灣
新竹地方法院檢察署93年度偵字第5967號、第6351號、第6352號
），提起上訴，本院判決如下：
    主  文
上訴駁回。
    事  實
一、壬○○、辛○○係兄弟，渠等因辛○○施用毒品並向地下錢
    莊借貸無力清償，於民國（下同）九十三年十一月間同遭父
    母逐出家門，辛○○意圖為自己不法之所有，於附表一所示
    時、地，以其所有之機車鑰匙竊取被害人戊○○所有之ITJ-
    360 號重機車一部代步使用（該機車係九十三年十月三十一
    日上午九時許，在桃園縣楊梅鎮○○路、光復路口失竊，經
    不詳之人停放於該處）。嗣因辛○○、壬○○均有施用毒品
    惡習，二人竟共謀以騎用竊得之機車向隻身婦女行搶之方式
    ，獲取不法所得購買毒品，辛○○遂基於同一意圖為自己不
    法所有竊取他人財物之概括犯意、及意圖為自己不所有所搶
    奪他人財物之概括犯意，壬○○亦與辛○○共同基於意圖為
    自己不法屬所有竊取及搶奪他人財物之概括犯意，以由壬○○在場把風，辛○○以自備鑰匙發動機車之方式，先後竊取
    如附表一編號二、四所示被害人之機車得手；期間為避免查
    緝，又於附表一編號三所示時、地，由壬○○把風，辛○○
    持客觀上足供兇器使用之十字螺絲起子乙支，竊取NY9-661
    號機車車牌一面後，將之懸掛於上述竊得之MGA -859號機車
    上使用。彼等並以或由壬○○騎乘機車、後載辛○○徒手行
    搶（附表二編號一、二部分）、或由辛○○騎乘機車、後載
    壬○○徒手行搶（附表二編號三至十二部分）之方式，連續
    於附表二所示之時、地，趁丑○○等單身女子不及防備之際
    ，自背後出手搶奪丑○○等人之皮包等財物（所得財物詳如
    附表二所示），得手後搶得之現金均用以購買毒品花用，搶
    得之手機亦變賣得款花用，其餘之皮包、證件、信用卡、金
    融卡等物品均丟棄於不詳地點。至九十三年十一月三十一日
    晚間七時二十分許，壬○○、辛○○二人甫搶奪己○○之財
    物得手後，騎乘GZT -582號贓車途經新竹縣新豐鄉○○路○
    段與建興路口時，為警攔檢查獲，並扣得辛○○所有竊車所
    用之鑰匙一把。
二、案經被戊○○、子○○、AURELIA A.CARAAN、癸○○訴由新
    竹縣警察局竹北分局報請臺灣新竹地方法院檢察署檢察官偵
    查起訴。
    理  由
一、本案原審法院係適用簡式審判程序，依刑事訴訟法第二百七
    十三條之二規定，其證據調查，不受同法第一百五十九條第
    一項、第一百六十一條之二、第一百六十一條之三、第一百
    六十三條之一及第一百六十四條至第一百七十條規定之限制
    ，合先敘明。
二、前揭事實，業據被告壬○○、辛○○迭於警訊、原審、及本
    院審理時自白不諱，核與告訴人戊○○、子○○、AURELIA
    A.CARAAN、癸○○、及被害人巳○○、丁○○、丙○○、丑
    ○○、萬美玲、甲○○、辰○○、乙○○、庚○○○、寅○○、午○○、己○○所指述之情節相符，此外，並有扣案之
    機車鑰匙一把、及贓物認領保管單、車輛竊盜車牌失竊個別
    查詢報表查詢車輛認可資料、車輛車牌失竊作業查獲車輛認
    可資料、新竹縣警察局車輛、車牌尋獲電腦輸入單、查證照
    片等在卷可稽。本件事證已臻明確，被告二人之犯行均堪認
    定，應依法論科。
三、核被告等所為，被告二人如附表一編號三所示竊取車牌部分
    ，係由被告辛○○持客觀上具有危險性、可供凶器使用之十
    字螺絲起子所為，此部分係犯刑法第三百二十一條第一項第
    三款之攜帶兇器加重竊盜罪，其餘附表一所示之竊盜犯行，
    ，則均係犯刑法第三百二十條第一項之竊盜罪。如附表二所
    示之犯行，則均係犯刑法第三百二十五條第一項之搶奪罪。
    除附表一編號一所示之竊盜犯行係由被告壬○○單獨所為外
    ，其餘附表一編號二至四之竊盜犯行、及附表二所示之各次
    搶奪犯行，被告二人間，有共同之犯意聯絡及行為分擔，為
    共同正犯。渠等前開多次竊盜、加重竊盜犯行與搶奪犯行，
    均時間相近，所犯各為構成要件相同或基本構成要件相同之
    罪名，皆係基於概括犯意反覆實施，均應依刑法連續犯之規
    定，以一罪論，被告等所犯竊盜罪部分並按附表一編號三所
    示犯行，以攜帶凶器加重竊盜罪論以一罪。被告等所犯上開
    二罪間，具有方法行為與目的目的之牽連關係，均應從一重
    依搶奪罪處斷。
四、原審法院以被告二人罪證明確，適用刑法第二十八條、第五
    十六條、第三百二十一條第一項第三款、第三百二十五條第
    一項、第五十五條、第三十八條第一項第二款，並審酌被告
    均年富力強，不思循正當途徑獲取財富，竟多次竊取機車、
    車牌，並連續針對落單婦女行搶，造成被害人身心受創，嚴
    重危害社會治安，惟犯後尚能坦承犯行等一切情狀，分別量
    處有期徒刑一年六月，扣案被告壬○○所有，供犯罪所用之
    機車鑰匙一把沒收，並敘明被告壬○○竊取車牌所用之十字
    螺絲起子並未扣案，且被告辛○○供明已丟棄而滅失，而不
    另諭知沒收，其認事用法及量刑均無不合，應予維持。檢察
    官上訴意旨以：被告等所犯竊盜與搶奪二罪並非牽連犯，及
    原判決量刑過輕為由，提起上訴。查本件檢察官起訴時，即
    認被告二人所犯竊盜與搶奪二罪間，有方法結果之關係，為
    牽連犯等語（見起訴書第二面），茲上訴時又指稱並非牽連
    犯，前後所持之見解已非一致。又按刑法上之牽連犯，係指
    行為者意念中祇欲犯某罪，而其實施犯罪之方法，或其實施
    犯罪之結果，觸犯行為人目的行為以外之其他罪名而言。牽
    連犯的數行為間，有無方法或結果行為與目的行為之牽連關
    係存在，並應參酌行為時客觀的事實以為決定，亦即在客觀
    上認其方法或結果行為，與犯罪之目的行為，有不可分離之
    直接密切關係，始克成立（最高法院七十九年台上字第五四
    七號判例）。本件被告等主觀之犯意即係欲以行竊所得之贓
    車作為搶奪時之犯罪工具，因而實施前開竊盜機車、車牌等
    犯行，並多次於行竊後，隨即騎乘竊得之機車作為犯罪工具
    實施搶奪犯行，由客觀上觀察，兩者在方法行為，與犯罪之
    目的行為間，亦有不可分離之密切關係，原判決因而以牽連
    犯論科，並無不當。又被告等雖有多次搶奪犯行，惟被告二
    人為兄弟關係，被告二人均年輕識淺，思慮未深，被告辛○○犯案時亦甫成年，二人犯案後均能坦承全部犯行，已有悛
    悔之意，足見均有自省能力，原審經審酌被告等有關犯罪之
    一切情狀後，分別予以量處有期徒刑一年六月，亦屬平允，
    尚無顯然失衡之情形可言。故檢察官之上訴為無理由，應予
    駁回。
據上論斷，應依刑事訴訟法第三百六十八條，判決如主文。
本案經檢察官羅榮乾到庭執行職務。
中　　華　　民　　國　　94　　年　　4 　　月　　29　　日
　　　　　　　　　刑事第二十二庭審判長法　官  黃瑞華
　　　　　　　　　　　　　　　　　    法　官  陳憲裕
　　　　　　　 　 　　　　　　　　　　法　官  宋  祺
以上正本證明與原本無異。
如不服本判決，應於收受送達後十日內向本院提出上訴書狀，其
未敘述上訴之理由者並得於提起上訴後十日內向本院補提理由書
（均須按他造當事人之人數附繕本）。
                                      書記官   蔡慧娟
中　　華　　民　　國　　94　　年　　5　　月　　2　　日
附錄：本案論罪科刑法條全文
中華民國刑法第320條
意圖為自己或第三人不法之所有，而竊取他人之動產者，為竊盜
罪，處五年以下有期徒刑、拘役或五百元以下罰金。
意圖為自己或第三人不法之利益，而竊佔他人之不動產者，依前
項之規定處斷。
前二項之未遂犯罰之。
刑法第321條
犯竊盜罪而有左列情形之一者，處六月以上、五年以下有期徒刑：
一、於夜間侵入住宅或有人居住之建築物、船艦或隱匿其內而犯
    之者。
二、毀越門扇、牆垣或其他安全設備而犯之者。
三、攜帶兇器而犯之者。
四、結夥三人以上而犯之者。
五、乘火災、水災或其他災害之際而犯之者。
六、在車站或埠頭而犯之者。
前項之未遂犯罰之。
刑法第325條
意圖為自己或第三人不法之所有，而搶奪他人之動產者，處六月
以上五年以下有期徒刑。
因而致人於死者，處無期徒刑或七年以上有期徒刑，致重傷者，
處三年以上十年以下有期徒刑。
第一項之未遂犯罰之。
附表一
┌──┬───────┬─────────┬─────┬─────────────┐
│編號│時　　　　　間│地　　　　　　　點│被　害　人│竊　盜　 財　物　內　容　 │
├──┼───────┼─────────┼─────┼─────────────┤
│一　│93年11月中旬  │新竹縣新豐鄉道○街│戊○○　　│ITJ-360號重機車　　       │
│　　│　　　　　    │某處　　　　　　　│　　　　　│　　　　　　　　　　　　　│
├──┼───────┼─────────┼─────┼─────────────┤
│二　│93年11月27日凌│新竹縣竹北市○○路│巳○○　　│MGA-859號重機車（查獲時懸 │
│　　│晨　          │300號附近　　　　 │　　　　　│掛NY9-661號車牌）         │
├──┼───────┼─────────┼─────┼─────────────┤
│三　│93年11月27日19│新竹縣新豐鄉○○路│使用人林明│NY9-661號重機車車牌一面　 │
│　　│時27分許      │麥當勞後面　　　　│賜（所有人│                          │
│　　│　　          │　　　　　　　　　│長榮企業社│                          │
│　　│　　　　　　　│　　　　　　　　　│）        │                          │
├──┼───────┼─────────┼─────┼─────────────┤
│四　│93年11月30日18│新竹縣新豐鄉新豐村│丙○○　　│GZT-582號重機車　　       │
│　　│時許          │池府路98巷1號前   │　　　　　│　　　　　　　　　　　　　│
└──┴───────┴─────────┴─────┴─────────────┘
附表二
┌──┬───────┬─────────┬─────┬─────────────┐
│編號│時　　　　　間│地　　　　　　　點│被　害　人│搶　奪　財　物　內　容　　│
├──┼───────┼─────────┼─────┼─────────────┤
│一　│93年11月19日19│新竹縣新豐鄉○○街│丑○○　　│學生證、健保卡各1 張、手機│
│　　│時18分許      │41巷40號前　      │　　　　　│1 支、隨身碟1 個、書1本、 │
│　　│　　　　      │　　　　　　　　　│　　　　　│電子辭典2 台              │
├──┼───────┼─────────┼─────┼─────────────┤
│二　│93年11月20日15│新竹縣新豐鄉○○路│子○○　　│長榮航空公司機票存根、申報│
│　　│時許          │1段ＯＫ商店前20公 │　　　　　│流動戶口影本各1 份、女用化│
│　　│　　　　　　　│尺處路邊　　　　  │　　　　　│妝品1 個、發票1 張、新台幣│
│　　│　　　　　　　│　　　　　　　　　│　　　　　│（下同）10,000餘元　　　　│
├──┼───────┼─────────┼─────┼─────────────┤
│三　│93年11月23日21│新竹縣新豐鄉○○路│卯○○　　│現金30,400元、手機1 支、存│
│　　│時8分許       │1 段90號前　　　  │　　　　　│摺2 本、印章3 個、信用卡4 │
│　　│　　　        │　　　　　　　　　│　　　　　│張、提款卡4 張、身分證1 張│
├──┼───────┼─────────┼─────┼─────────────┤
│四　│93年11月26日19│新竹縣湖口鄉○○街│AURELIA A.│現金8000元、手機1 支　　　│
│　　│時30分許      │億客來超商前　　　│CARAAN　　│　                        │
├──┼───────┼─────────┼─────┼─────────────┤
│五　│93年11月26日20│新竹縣新豐鄉○○街│甲○○　　│現金2,000餘元、身分證、健 │
│　　│時19分許      │41巷口　　　　    │　　　　　│保卡、駕照、信用卡各1張、 │
│　　│　　　        │　　　　　　　　　│　　　　　│孕婦手冊1本、金融卡2 張、 │
│    │              │                  │          │手機1支                   │
├──┼───────┼─────────┼─────┼─────────────┤
│六　│93年11月27日1 │新竹縣湖口鄉○○路│辰○○　　│現金300元、身分證、駕照、 │
│　　│時35分許      │、民族街口　　　　│　　　　　│健保卡、行照、金融卡各1張 │
│　　│　　　        │　　　　　　　　　│　　　　　│、信用卡2張、印鑑2 個、禮 │
│　　│　　　　　　　│　　　　　　　　　│　　　　　│券5000元、皮包2個、手機1支│
├──┼───────┼─────────┼─────┼─────────────┤
│七　│93年11月27日14│新竹縣新豐鄉○○路│乙○○　　│現金約10,000元、身分證、健│
│　　│時25分        │231號前　　　　   │　　　　　│保卡、提款卡各1張、手機1支│
├──┼───────┼─────────┼─────┼─────────────┤
│八　│93年11月28日7 │新竹縣湖口鄉○○路│庚○○○　│金融卡、身分證各1張、現金 │
│　　│時30分許      │10號　　　　　　　│　　　　　│10,300 元、手機1支　　　　│
├──┼───────┼─────────┼─────┼─────────────┤
│九　│93年11月29日8 │新竹縣新豐鄉○○路│寅○○　　│現金1,100元、身分證、健保 │
│　　│時15分許      │、建興路口　　　　│　　　　　│卡、自用小客車駕照、重機車│
│　　│　　　　      │　　　　　　　　　│　　　　　│行照及駕照、現金卡各1張、 │
│　　│　　　　　　　│　　　　　　　　　│　　　　　│金融卡4張、信用卡4張      │
├──┼───────┼─────────┼─────┼─────────────┤
│十　│93年11月29日8 │新竹縣新豐鄉○○路│午○○　　│現金300元、金融卡4 張、信 │
│　　│時40分許      │、學府路口　　　　│　　　　　│用卡3 張、手機1支、身分證 │
│　　│　　　　      │　　　　　　　　　│　　　　　│、健保卡、駕照各1張、存摺 │
│    │              │                  │          │2 本                      │
├──┼───────┼─────────┼─────┼─────────────┤
│十一│93年11月29日8 │新竹縣新豐鄉○○路│癸○○　　│身分證2張、健保卡、郵局提 │
│　　│時50分許      │華南銀行對面　　　│　　　　　│款卡各1張、金融卡3張、現金│
│　　│　　　　      │　　　　　　　　　│　　　　　│30,000元                  │
├──┼───────┼─────────┼─────┼─────────────┤
│十二│93年11月30日19│新竹縣新豐鄉○○路│己○○　　│現金1,900元、信用卡3 張、 │
│　　│時許          │、泰安街口　　　　│　　　　　│金融卡、身分證、健保卡、汽│
│　　│　　　　　　　│　　　　　　　　　│　　　　　│張車駕照、機車行照等證件各│
│    │              │                  │          │1 張                      │
└──┴───────┴─────────┴─────┴─────────────┘
